臺灣桃園地方法院刑事判決　　　　　　 96年度簡上字第187號
公　訴　人　臺灣桃園地方法院檢察署檢察官
上　訴　人
即　被　告　丙○○
選任辯護人　呂福元律師
上列上訴人因傷害案件，不服本院刑事庭中華民國95年11月20日
95年度壢簡字第875號第一審刑事簡易判決（聲請簡易判決處刑
案號：臺灣桃園地方法院檢察署95年度偵字第2289號），提起上
訴，本院管轄之第二審合議庭判決如下：
    主  文
原判決撤銷。
丙○○共同傷害人之身體，處有期徒刑月，如易科罰金，以銀
元佰元即新臺幣玖佰元折算壹日，減為有期徒刑壹月又拾伍日
，如易科罰金，以銀元佰元即新臺幣玖佰元折算壹日。
    事  實
一、緣丙○○與甲○○本係男女朋友關係，2 人因分手而生金錢
    糾紛，於民國94年10月18日凌晨零時許，丙○○藉商談上開
    糾紛為由，電詢甲○○其當時所在，經甲○○告知其正在桃
    園縣中壢市○○路136 號4 樓之「凱悅ＫＴＶ」415 號包廂
    慶生後，丙○○竟夥同其女友之胞妹乙○○及某姓名年籍不
    詳，綽號「小黑」之成年男子及另2 名姓名年籍不詳之成年
    男子共同基於傷害之犯意聯絡，於同日凌晨1 時許，前往上
    開ＫＴＶ包廂叫囂尋釁，甲○○見狀，恐其友人無端受累，
    遂要求丙○○等人至包廂外商談，甲○○出包廂後，丙○○
    等人遂將甲○○圍於包廂門外，並將甲○○之友人阻隔於包
    廂內，推由「小黑」首先出手毆打甲○○臉部，另2 名成年
    男子及乙○○亦共同以徒手及腳踢之方式毆打甲○○，致甲○○受有頭部外傷併頭皮血腫、左髖部挫傷之傷害（乙○○
    涉犯傷害部分未經檢察官提起公訴、甲○○被訴傷害部分另
    經本院95年度易字第1677號判決無罪）。
二、案經甲○○訴由桃園縣政府警察局中壢分局報請臺灣桃園地
    方法院檢察官偵查而聲請簡易判決處刑。
    理  由
壹、證據能力部分
一、證人甲○○、乙○○於警詢之陳述，有證據能力。
    證人即告訴人甲○○、證人即共同被告乙○○於警詢之陳述
    ，雖係被告以外之人於審判外之陳述而屬傳聞證據，且不符
    刑事訴訟法第159 條之2 、第159 條之3 之規定，惟公訴人
    、被告及其辯護人於本院準備程序中對於上開證人於審判外
    陳述之證據能力，均表示沒有意見，且迄於言詞辯論終結前
    亦未聲明異議。本院審酌上開證人於陳述作成時之情況，並
    無不能自由陳述之情形，亦無違法取證或其他瑕疵，認為以
    之作為證據為適當，是上開證人於審判外之陳述，合於刑事
    訴訟法第159 條之5 之規定，得為證據。
二、證人李慶源於檢察官偵查時之證述，有證據能力。
  (一)按被告以外之人於偵查中向檢察官所為陳述，除顯有不可信
    之情況者外，得為證據，同法第159 條之1 第2 項定有明文
    。偵查中對被告以外之人（包括證人、鑑定人、告訴人、被
    害人及共同被告等）所為之偵查筆錄，或被告以外之人向檢
    察官所提之書面陳述，性質上均屬傳聞證據。惟現階段刑事
    訴訟法規定檢察官代表國家偵查犯罪、實施公訴，依法其有
    訊問被告、證人及鑑定人之權，證人、鑑定人且須具結，而
    實務運作時，檢察官偵查中向被告以外之人所取得之陳述，
    原則上均能遵守法律規定，不致違法取供，其可信度極高，
    職是，被告以外之人前於偵查中已具結而為證述，除反對該
    項供述得具有證據能力之一方，已釋明「顯有不可信之情況
    」之理由外，不宜以該證人未能於審判中接受他造之反對詰
    問為由，即遽指該證人於偵查中之陳述不具證據能力。
  (二)本件證人李慶源於檢察官偵查中所為之陳述，其未曾提及檢
    察官在偵查時有不法取供之情形，具被告及辯護人均不爭執
    其證據能力，依上揭說明，證人李慶源於偵查中之證言自均
    具有證據能力。
貳、實體部分
一、訊據被告丙○○固坦承有於前揭時間與乙○○一起前往凱悅
    KTV415包廂找告訴人甲○○等情，惟矢口否認有何傷害之犯
    行，並辯稱：我只有與乙○○一起前往，沒有與其他人一同
    前往，且我未出手毆打告訴人云云。經查：
  (一)上揭犯罪事實，業據證人即告訴人甲○○於警詢、原審審理
    時證述: 被告帶人來包廂時，因為當時在門口，我是比較靠
    近門外，對方是在門內側，所以我的同事被擋在包廂裏，且
    對方其中1 名男性以拳頭往我的臉部打，導致我的頭撞到後
    方的牆、用腳踹我的左大腿成傷，打完我後，打我的那名男
    子要我去打聽綽號「小黑」的名字，說完後被告及他的友人
    便自行離去等語明確，且經證人李慶源於檢察官偵查時及本
    院審理時證稱：於94年10月18日凌晨我與甲○○及其他同事
    在凱悅KTV 415 號包廂唱歌，當日丙○○帶乙○○及3 個男
    生進來包廂，大聲說要找甲○○，當時甲○○人在包廂內，
    因為對方人高馬大沒辦法阻止，我們其中1 個同事被推倒，
    甲○○就站出來說她要出面跟對方談，要對方不要動我們的
    人，對方的1 個女生就出面與甲○○說話，但我沒聽清楚他
    們在說什麼，因為當時很混亂，後來甲○○被對方的人圍著
    走出包廂，我沒有跟出去，先留在包廂內安撫同行的同事，
    但後來我有出包廂去看看情況，但被對方的兩個男生架開，
    不讓我接近，我當時看到包廂外還有非我前述4 男1 女以外
    的人，但我不確定是否與對方同行的人，我被架開時，看到
    被告及上開4 男1 女中的1 男1 女及其他數名男女圍著甲○○，甲○○抱著自己的頭縮在角落，被圍著的人用手打、用
    腳踹，我回包廂求助，等我和另1 個同事再出去時，對方的
    人走了，只剩下甲○○1 人留在現場，且有受傷等語明確；
    又告訴人因此受有頭部外傷併頭皮血腫、左髖部挫傷之傷害
    ，有壢新醫院診斷證明書、照片在卷可稽。
  (二)被告與證人乙○○固均陳稱：案發當日並無其他人在場云云
    。雖證人乙○○於本院審理時證述：在我與甲○○發生拉扯
    時，甲○○因有喝酒，重心不穩而跌倒在地上，不小心才打
    到她的頭，我有穿高跟鞋才踩到她云云，惟與上開證人李慶
    源、甲○○之證述已有未合。且當日若無其他男子在場毆打
    告訴人，丙○○又未出手毆打甲○○，以乙○○1 名瘦小女
    子之力，如僅係於2 人拉扯間，乙○○不小心打到甲○○的
    頭部、或不小心高跟鞋踩到甲○○，豈可能致甲○○受有上
    開頭部外傷併頭皮血腫、左髖部挫傷之傷害，足見被告此部
    分之辯稱及證人乙○○之證述，均顯與事實不符，亦與常理
    不合。況證人乙○○於本院審理時證稱：告訴人之同事只是
    勸架，當時她這邊的人只有被告及她在場，而告訴人之同事
    並沒有要傷害她，則應無產生混亂之情形，足以導致乙○○
    的腳不小心踩到告訴人或打到告訴人頭部之可能性存在。再
    者，證人乙○○同為本案傷害行為之共同行為人，與本案有
    密切之利害關係，且本案發生時，被告為其姐姐之男友，於
    本院審理證述時，被告已為乙○○之姐姐之配偶，乙○○與
    被告為旁系姻親二親等之親密親屬關係，則證人乙○○證述
    難免有迴護被告之嫌，並就案情為避重就輕之陳述，故其證
    述尚難採為有利於被告之認定。
  (三)另證人李慶源雖於原審審理時證稱：我沒有聽到當日到包廂
    的人，是否有人自稱小黑等語；然證人李慶源又證稱：告訴
    人被人圍著走出包廂，我沒有跟出去，先留在包廂內安撫同
    事，但後來告訴人被人圍住，而我要去看情況，又被架開等
    語；則可知證人李慶源當時並未非一直待在告訴人身邊，其
    先待在包廂內安撫同事，當告訴人遭人圍住毆打過程中，證
    人李慶源雖有要出包廂看情況，但被被告帶去的人架開等情
    ，故證人李慶源證稱沒有聽到有人自稱小黑等語，並不足以
    證明當場確實無男子向告訴人自稱為小黑者甚明。況證人甲○○當時遭人圍毆，身處其境，尤其又係遭不認識之人毆打
    ，對於該不認識且動手打她之人所說話語，當會印象特別深
    刻，故證人甲○○證述有自稱小黑之人毆打她等情，應可採
    信。
  (四)被告雖未親自出手毆打告訴人甲○○，惟因本件衝突係起因
    於被告與告訴人間之金錢糾紛，業據被告、證人乙○○、甲○○證述明確，且乙○○與「小黑」等人又係被告所引領前
    往，而乙○○及「小黑」等人出手毆打告訴人之時，被告又
    袖手旁觀，全無制止之意，丙○○與乙○○及「小黑」等人
    顯然於前往包廂之前，已有滋事、傷害之犯意聯絡，且丙○○實居於指揮、主導之地位，灼然甚明，丙○○辯稱其不知
    甲○○如何受傷，只有與乙○○一同前往上揭KTV 找甲○○
    云云，顯屬避重就輕，臨訟卸責之詞，委無可採。
  (五)綜上所述，本件事證明確，被告犯行已堪認定。
二、按刑法及刑法施行法部分條文業經修正公布，並均於95年7
    月1 日施行（修正前刑法以下簡稱舊法；修正後刑法以下簡
    稱新法）。其中刑法第2 條第1 項之規定，係規範行為後法
    律變更所生新舊法律比較適用之準據法，於新法施行後，應
    適用新法第2 條第1 項規定之從舊從輕原則為比較，且應就
    罪刑有關之共犯、未遂犯、連續犯、牽連犯、結合犯，以及
    累犯加重，自首減輕暨其他法定加減原因（如身分加減）與
    加減例等一切情形，綜其全部之結果而為比較後，整個之適
    用，不能割裂而分別適用有利益之條文（最高法院95年5 月
    23日刑事庭第8 次會議決議意旨參照）。查本件被告行為後
    ，相關刑法規定變更如下：
  (一)關於刑法第277 條第1 項之普通傷害罪之罰金刑部分，由原
    定貨幣單位銀元1 千元（並依罰金罰鍰提高標準條例3 萬元
    ）以下罰金，經依修正後刑法施行法第1 條之1 第1 項、第
    2 項前段規定，修正為貨幣單位為新臺幣，並就所定數額提
    高為30倍，亦即修正為新臺幣3 萬元以下罰金；而法定罰金
    刑最低度部分，舊法第33條第5 款規定為銀元1 元（並依罰
    金罰鍰提高標準條例第1 條前段規定提高10倍後，折算為新
    臺幣30元）以上，新法第33條第5 款則修正為新臺幣1 千元
    以上，以百元計算。
  (二)關於正犯之要件部分，修正前刑法第28條規定：「二人以上
    共同實施犯罪之行為者，皆為正犯。」，新法則修正為：「
    二人以上共同實行犯罪之行為者，皆為正犯。」
  (三)關於易科罰金之折算標準部分，舊法第41條第1 項前段規定
    得以銀元1 元以上3 元以下折算1 日，依修正前罰金罰鍰提
    高標準條例第2 條之規定（現已刪除）提高100 倍後，為銀
    元100 元以上300 元以下（即新臺幣300 元以上900 元以下
    ）折算1 日，新法第41條第1 項前段則修正為得以新臺幣1
    千元、2千元或3千元折算1日。
  (四)經綜合比較，關於共同正犯要件修正部分，無論適用新舊法
    ，被告均成立普通傷害罪之共同正犯，自無有利或不利之情
    形，一律適用修正後刑法第28條規定。至關於罰金刑單位修
    正部分，新舊法經計算後數額相同，對於被告均無有利或不
    利之區別，就罰金刑最低度部分，以舊法對被告較為有利，
    關於易科罰金之折算標準部分，舊法每日折算金額較新法為
    低，亦對被告較為有利。是本件應依新法第2 條第1 項前段
    之規定，適用舊法之規定論處。
三、核被告所為，係犯行為時刑法第277 條第1 項之傷害罪。被
    告與乙○○、「小黑」及不詳年籍姓名之成年男子2 人間，
    有犯意聯絡及行為分擔，應為共同正犯。原審論處被告罪刑
    本非無見，惟被告行為後，中華民國九十六年罪犯減刑條例
    業於96年7 月4 日公布，於同月16日施行。本件被告犯罪時
    間在96年4 月24日前，所犯合於該條例所定之減刑條件，應
    依法減其宣告刑二分之一，原判決未及適用減刑，自有未合
    。被告上訴否認有何傷害犯行，雖無理由，惟原判決既有前
    開可議之處，自應予撤銷改判。本院審酌被告與告訴人因分
    手金錢糾紛，竟率人前往出手毆打告訴人，造成告訴人受有
    上揭傷害，其身心之恐懼與痛苦，並衡量告訴人所受傷害程
    度、造成危害及被告犯後否認犯行，飾詞卸責等一切情狀，
    量處如主文所示之刑，並依修正前刑法第41條第1 項前段，
    修正前罰金罰鍰提高標準條例第2 條，諭知易科罰金之折算
    標準。查被告係於94年10月18日犯本件傷害犯行，所犯合於
    中華民國九十六年罪犯減刑條例之減刑條件，應依該條例第
    2 條第1 項第3 款規定減其宣告刑二分之一，併依同條例第
    9 條，修正前刑法第41條第1 項前段，修正前罰金罰鍰提高
    標準條例第2 條，諭知易科罰金折算之標準。
四、據上論斷，應依刑事訴訟法第455 條之1 第3 項、第369 條
    第1 項前段、第364 條、第299 條第1 項前段，修正後刑法
    第2 條第1 項前段、第28條，行為時刑法第277 條第1 項，
    修正前刑法第41條第1 項前段，刑法施行法第1 條之1 第1
    項、第2 項前段，修正前罰金罰鍰提高標準條例第2 條，現
    行法規所定貨幣單位折算新臺幣條例第2 條，中華民國九十
    六年罪犯減刑條例第2 條第1 項第3 款、第7 條、第9 條，
    判決如主文。
本案經檢察官丁俊成到庭執行職務。
中　　華　　民　　國　　96　　年　　8 　　月　  28　　日
              刑事第五庭  審判長  法  官　潘政宏
                                  法  官  楊晴翔
                                  法  官  陳月雯
以上正本證明與原本無異。
不得上訴。
                                  書記官  王峻宏
中　　華　　民　　國　　96　　年　　8 　　月　  31　　日
附錄論罪科刑之法條：
中華民國刑法第277條（普通傷害罪）
傷害人之身體或健康者，處 3 年以下有期徒刑、拘役或 1 千元
以下罰金。
犯前項之罪因而致人於死者，處無期徒刑或 7 年以上有期徒刑；
致重傷者，處3 年以上10年以下有期徒刑。
